【裁判字號】    97,抗,337
【裁判日期】    980106
【裁判案由】    本票裁定
【裁判全文】
臺灣板橋地方法院民事裁定               97年度抗字第337號
抗  告  人  甲○○
抗告人因與相對人張泰昌即達亞汽車股份有限公司破產管理人間
本票裁定事件，對於中華民國97年11月4 日本院97年度票字第98
76號裁定提起抗告，本院裁定如下：
    主  文
抗告駁回。
抗告程序費用新臺幣壹仟元由抗告人負擔。
    理  由
一、按執票人向本票發票人行使追索權時，得聲請法院裁定後強
    制執行，票據法第123 條定有明文。次按本票執票人，依上
    開規定，聲請法院裁定許可對發票人強制執行，係屬非訟事
    件，此項聲請之裁定，及抗告法院之裁定，僅依非訟事件程
    序，以審查強制執行許可與否，並無確定實體上法律關係存
    否之效力，如發票人就票據債務之存否或數額有爭執時，應
    由發票人提起確認之訴，以資解決（最高法院57年度台抗字
    第76號、56年度台抗字第714 號判例意旨參照）。再按本票
    准許強制執行之裁定，屬非訟事件裁定，為裁定之法院僅就
    本票為形式上審查，縱本票已罹於時效，為裁定之法院亦無
    從審酌屬於實體上法律關係之時效消滅事由。況非訟事件之
    裁定，不經言詞辯論，抗告人提出時效抗辯，相對人或許亦
    有時對中斷事由而不及主張，有礙其防禦之實施，故抗告法
    院不得審酌其時效抗辯（最高法院83年度台抗字第227 號裁
    定意旨、臺灣高等法院暨所屬法院94年法律座談會民事類提
    案第15、15-1號研討結果參照）。
二、本件相對人主張：伊執有抗告人與訴外人葉武重、葉誌昇於
    民國82年12月24日共同簽發免除作成拒絕證書之本票1 紙（
    下稱系爭本票1紙），內載金額新臺幣（下同）380,016元，
    到期日84年9 月18日，詎經提示後尚有如原裁定主文所示之
    本金及利息未獲清償，依票據法第123 條聲請裁定許可強制
    執行等情，已據提出本票1 紙為證，原裁定予以准許，即無
    不合。抗告意旨略以：系爭本票1紙到期日既為84年9月18日
    ，距離相對人提示系爭本票1 紙請求票據上權利已逾13年，
    相對人之請求已罹於時效，已不得再行主張票據上權利，抗
    告人自得主張時效抗辯；另抗告人自83年9 月10日起，已陸
    續清償，迄85年12月21日止，已將系爭本票之金額清償完畢
    ，爰依法提起抗告等語。查系爭本票債權是否罹於時效，涉
    及系爭本票1 紙時效起算點及有無中斷之事由，並非經形式
    上審察系爭本票債權罹於時效時，抗告人之時效抗辯即有理
    由，仍須就票據法律關係為實質之審查始能判斷，且抗告人
    究否清償完畢，亦係實體上之爭執，揆諸首開說明，應由抗
    告人另行提起訴訟，以資解決，本件非訟程序不得加以審究
    ，仍應為許可強制執行之裁定。是抗告人請求廢棄原裁定，
    並無理由。
三、據上論結，本件抗告為無理由，依非訟事件法第46條、第21
    條第2 項、第24條第1 項，民事訴訟法第495 條之1 第1 項
    、第449條第1項、第95條、第78條，裁定如主文。
中    華    民    國    98    年    1     月    6     日
              民事第一庭    審判長法  官  李世貴
                                  法  官  黃信滿
                                  法  官  陳翠琪
正本係照原本作成
本裁定不得再抗告
中    華    民    國    98    年    1     月    7     日
                                  書記官  李瑞芝


司法院資訊處製作；財團法人民間司法改革基金會備份。
